【裁判字號】    88,上易,3156
【裁判日期】    890418
【裁判案由】    業務侵占等
【裁判全文】
臺灣高等法院臺中分院刑事判決                  八十八年度上易字第三一五六號
    上  訴  人  博松企業有限公司
    即 自 訴人
    代  表  人  丙○○
    自訴代理人  丁○○
    被      告  甲○○
                乙○○
    共      同
    選任辯護人  鄧雲奎
右上訴人因被告等業務侵占等案件，不服臺灣臺中地方法院中華民國八十八年十月二
十六日第一審判決（民國八十八年度自字第一八九號，併辦案號：臺灣臺中地法院檢
察署民國八十七年度偵字第一○二一○號），提起上訴，本院判決如左：
    主      文
上訴駁回。
    理      由
一、本案經本院審理結果，認第一審判決認被告甲○○、乙○○被訴背信、業務侵占
    部分之事實不能證明而諭知被告等均無罪，並無不當，應予維持，並引用第一審
    判決書該部分記載之證據及理由（如附件）。
二、上訴人即自訴人（以下簡稱自訴人）博松企業有限公司在本院審理時，固提出Ｓ
    ＹＭＢＩＯＳＥ公司於比利時訴訟事件之答辯狀影本，以證明其於原審法院審理
    時提出之傳真函件確係被告等所為云云，惟自訴人所主張之上情縱屬真實，但於
    被告等所為，尚難令負背信、業務侵占之刑責乙節，並不生影響，自不能執為被
    告等論罪科刑之依據，此外，自訴人於本院並未提出其他不利於被告等之證據，
    其上訴意旨猶執陳詞恣意指摘原判決各該部分之判決不當，為無理由，應予駁回
    。
三、至臺灣臺中地方法院檢察署檢察官移送併案審理之八十七年度偵字第一○二一○
    號案件，其中自訴人告訴被告等涉嫌刑法第三百三十九條第一項詐欺取財罪嫌部
    分，與本件自訴人自訴被告等涉嫌背信、業務侵占等罪嫌，並無裁判上一罪之關
    係，是該部分應予函退，另由檢察官依法偵查。
四、據上論斷，應依刑事訴訟法第三百七十三條、第三百六十八條判決如主文。
中      華      民      國    八十九     年      四       月    十八    日
                                  臺灣高等法院臺中分院刑事第十庭
                                        審判長法  官  林  照  明
                                              法  官  曾  謀  貴
                                              法  官  李  寶  堂
右正本證明與原本無異。
不得上訴。
                                              書記官  蕭  玉  真
中      華      民      國    八十九     年      四       月    二十    日
                                                                        Ｃ
臺灣臺中地方法院刑事判決                          八十八年度自字第一八九號
    自  訴  人  博松企業有限公司    設台北市○○○路○段二四號四樓
    代  表  人  丙○○              住同右
    自訴代理人  曾盛家  住台北市○○○路○段二十四號四樓
    自訴代理人  丁○○律師
    被      告  甲○○  男四十二歲（民國○○○年○月○○日生）
                        住台中縣后里鄉○○路六之一六號
                        送台中縣后里鄉○○路十五號
                    身分證統一編號：Ｌ一二一二六六三九號
    被      告  乙○○  女三十七歲（民國○○○年○月○○日生）
                        住台中縣后里鄉○○路六之一六號
                        送台中縣后里鄉○○路十五號
                        身分證統一編號：Ｌ二二一九七八號
    共  同
    選任辯護人  鄧雲奎律師
右列被告因業務侵占案件，經自訴人提起自訴，及台灣台中地法院檢察署移送併辦（
八十七年度偵字第一０二一０號），本院判決如左：
    主  文
甲○○、乙○○均無罪。
    理  由
甲、程序方面：
    自訴人於本院八十八年十月十二日審理時，雖表示不自訴被告違反公平交易法部
    分，然因自訴人於自訴狀內已載明此部分事實，應認已在自訴範圍內，且違反公
    平交易法之部分並非告訴乃論之罪，故此部分本院仍應一併審究，先此敘明。
乙、實體方面；
一、自訴意旨略以：
（一）博松企業有限公司（以下稱博松公司）係一國際貿易公司，緣於西元一九九七
      年即民國（下同）八十六年三月間，經一番努力爭取到比利時客戶SYMBIOSE公
      司訂購PIPER HEIDSIECK COOLER BAG 2,010,000pcs即山東綢酒袋二百零一萬
      個，每個酒袋單價為美金０．八七元，即訂單號碼九七０三０五；自訴人又於
      同年七月再爭取到另一筆CHARLES HEIDSIECK VELVET BAG 130,000pcs即密絲
      絨酒袋十三萬個，每個酒袋單價為美金一．三七元，即訂單號碼九七０七０六
      ，自訴人為履行上開合約，而於同年四月七日先向被告夫妻二人經營之盛企
      業有限公司（下稱盛公司）下單訂製山東綢酒袋八十一萬個，每個酒袋含材
      料工資為美金０．七元，隨後被告二人見利潤不錯，又再向自訴人爭取訂單，
      自訴人因此追加二十萬個，合計訂製山東綢酒袋一百零一萬個；於同年七月十
      六日再向立盛公司下單訂製密絲絨酒袋十萬個，每個酒袋含材料工資為０．八
      元，隨後再追加三萬個，合計訂製密絲絨酒袋十三萬個，付款方式為『押匯後
      立即付清』。自訴人為配合交貨日期乃將訂單號碼九七０三０五其餘五十九萬
      個山東綢酒袋委請第三人陽西縣織貢旅遊用品廠（以下稱陽西工廠）生產，並
      約定由被告經營之盛公司提供材料給陽西工廠，再由陽西工廠之加工款中扣
      材料錢給被告，雙方約定酒袋製作完成後，應由被告甲○○負責將製作完成之
      酒袋裝入貨櫃，山東綢酒袋由船運方式，密絲絨酒袋由空運方式，運往比利時
      之客戶SYMBIOSE公司，待每筆酒袋完成押匯後，自訴人再按筆給付款項與被告
      經營之盛公司，被告二人經營之盛公司自民國八十六年六月六日起陸續生
      產並交付酒袋與自訴人，在此之前之交易均銀貨兩訖，惟自八十六年七月間起
      ，因立盛公司無法自行購買材料，因此雙方協議由自訴人出面購買材料後，再
      從加工款扣除，自訴人因此向訴外人友良興業股份有限公司（以下稱友良公司
      ）及協鎂股份有限公司（以下稱協鎂公司）、弘崎紡織廠股份有限公司（以下
      稱弘崎公司）購買山東綢共計十一萬七千二百七十四碼，鋁箔紙七萬二千三百
      八十碼，防水膠布六千碼，密絲絨一萬零八百四十五碼，送交盛公司，及向
      訴外人威鈺企業有限公司（下以稱威鈺公司）購買山東綢酒袋用繩子一百萬條
      ，密絲絨酒袋用繩子十三萬條，送交立盛公司，其中四十萬條山東綢酒袋用
      繩子於大陸以現金交易方式為之，依兩造間約定立盛公司於收受自訴人訂購之
      材料後，除依約自行製作酒袋外，並應交付五十九萬個山東綢酒袋之材料予第
      三人陽西工廠，再將第三人陽西工廠及盛公司作成之酒袋成品按自訴人之指
      示裝入貨櫃，交付與國外客戶，於完成押匯後再向自訴人請款，兩造間民事上
      法律關係應為承攬之性質。詎料被告二人收受上開材料後，竟未依約交付全部
      酒袋與自訴人。（１）山東綢酒袋部分：第三人陽西工廠自八十六年八月八日
      交付之第九筆八萬六千四百個山東綢酒袋，其中三萬七千五百五十九個酒袋即
      使用自訴人之材料，從第十筆起全部使用自訴人之材料，一直到立盛公司於九
      月八日交付第十六筆山東綢酒袋九萬個（總計立盛公司全部交付九十萬五千六
      百零一個酒袋，尚欠十萬四千三百九十九個），第三人陽西工廠於十月五日交
      付第十七筆山東綢酒袋七萬三千九百二十個後（總計陽西工廠全部交付五十六
      萬七千六百七十六個酒袋，尚欠二萬二千三百六十個）即全部停止交貨，總計
      尚欠告訴人山東綢酒袋十二萬六千七百五十九個。（２）密絲絨酒袋部分：密
      絲絨酒袋全部使用自訴人之材料，並由被告甲○○經營之盛公司獨立生產，
      第三人陽西工廠並不生產密絲絨酒袋，總共交付八萬五千個密絲絨酒袋，尚欠
      自訴人密絲絨酒袋四萬五千個，自訴人就已交貨之山東綢及密絲絨酒袋部分均
      已付清所有加工款，並無積欠任何款項，距被告甲○○於八十六年九月間將使
      用自訴人公司之材料作成山東綢酒袋十二萬六千七百五十九個及密絲絨酒袋四
      萬五千個，竟因不滿自訴人在給付先前酒袋之加工款上，有不當扣之情形，
      而拒絕將已製作完成之酒袋裝入貨櫃交自訴人指定之國外客戶SYMBIOSE公司，
      並為達爭取交易機會之目的，分別於同年月二十二日、二十三日分別以傳真函
      直接向SYMBIOSE公司預告盛公司將拒絕履約及『博松企業有限公司以遲延付
      款，將所有額外的費用移轉給工廠以及盡可能捏造事實以扣除付款，而惡名昭
      彰』之不實情事，惡意毀謗自訴人之營業信譽後，被告甲○○一面與自訴人討
      價還價，要求提高工資，一面乘機私下自行與自訴人之比利時客戶SYMB IOSE
      公司接洽，以自訴人所有材料作成之山東綢酒袋十二萬六千七百五十九個及密
      絲絨酒袋四萬五千個成品，分別於同年十月三日及九月二十五日以盛公司之
      名義，直接出貨給比利時客戶SYMBIOSE公司，並收受比利時客戶SYMBIOSE 公
      司所給付之價金。該批使用自訴人之材料所作成之酒袋，自訴人無法如期交貨
      ，自訴人因此受有如酒袋生產報表第三頁損失明細表所示銷售利潤損失，山東
綢酒袋部分為新台幣（下同）九十萬三千一百三十六元，密絲絨酒袋部分為四
      十八萬七千三百五十元，合計為一百三十九萬零四百八十六元，並受有扣款損
      失三百三十一萬八千八百二十五元，總計四百七十萬九千三百一十一元，此即
      自訴人因被告背信罪所受之損失，此部分被告二人涉犯背信及違反公平交易法
      之罪嫌。
（二）被告二人於八十六年九月二十二日前來自訴人公司核對庫存材料及應收帳款後
      ，由被告乙○○提出一份明細表向自訴人請款，另由被告甲○○與自訴人確認
      一百六十萬只酒袋全部出清後，盛公司應還給博松公司料款如下：（１）還
      博松九千五百Ｙ鋁箔紙（２）二十萬四千ＰＣＳ鋁箔紙為立盛應收款（３）二
      十萬四千ＰＣＳ之山東綢應付博松三萬五千ＰＣＳ的材料費，二十萬四千ＰＣ
      Ｓ之山東綢應付立盛十六萬九千ＰＣＳ的材料費（４）還博松友良料山東綢不
      良品九千八百二十九．二Ｙ；山東綢庫存料一萬二千一百八十Ｙ（５）還博松
      密絲絨一千三百八十Ｙ* NT93/y =ＮＴ一二八三四０元應還給盛，當時全部
      酒袋均已製作完成，被告甲○○為使自訴人支付貨款仍向自訴人表示願按期出
      貨，惟要求應使盛之材料零庫存，如果盛有材料則優先使用，因此約定未
      出完之尾數二十萬四千ＰＣＳ山東綢酒袋如有使用盛公司之鋁箔紙或山東綢
      ，應按數量計算將材料費與工錢給盛公司，酒袋全部出清後剩餘材料均為自
      訴人公司所有，被告二人明知酒袋成品及庫存材料均為自訴人所有，竟將上開
      之材料全數挪作己用，拒絕返還，總計本件被告侵占自訴人所有之山東綢酒袋
      及密絲絨酒袋之材料合計達二百七十七萬八千四百元，其中已製成酒袋出貨予
      比利時公司之山東綢酒袋十二萬七千個及密絲絨酒袋四萬五千個，折算材料價
      值為一百九十八萬九千八百四十五元，兩者相減後，則被告二人尚侵占自訴人
      價值七十八萬八千五百五十五元之材料，此部分被告二人涉犯業務侵占罪嫌。
二、按犯罪事實應依證據認定之，無證據不得推定其犯罪事實；不能證明被告有罪者
    ，應諭知無罪之判決；刑事訴訟法第一百五十四條、第三百零一第一項分別定有
    明文。又按刑事訴訟法上所謂認定犯罪事實之證據，係指足以認定被告確有犯罪
    之積極證據而言，該項證據自需適合於被告犯罪事實之認定，始得採為斷罪資料
    ；如未能發現相當證據，或證據不足以證明，自不能以推測或擬制之方法，以為
    裁判之基礎。
三、自訴人認被告二人涉犯背信、業務侵占及違反公平交易法罪嫌，無非以被告於八
    十六年九月二十二日尚與自訴人對帳存料，然竟於不久即將未交貨之尾數，以被
    告之盛公司名義出貨予比利時公司，而被告於八十六年七月間後即未再訂購原
    料，故被告顯係以自訴人所提供之原料製成酒袋後出貨，而剩餘材料亦迄今未還
    ，並提出比利時公司之訂單影本二紙、博松公司與盛公司之訂單影本二紙、陽
    西工廠領料憑證影本十六紙、出口報單影本十六紙、威鈺公司證明書影本乙紙、
    九七０三０五酒袋出貨表影本乙件、傳真函中英文影本各二件、酒袋生產報表影
    本乙件、乙○○製作請款明細表影本乙件、存料對帳單影本乙件、對陽西工廠付
    款明細及匯款單、付陽西款明細及匯出匯款證明書、檢驗報告影本、酒袋出貨表
    、新酒袋生產報表及原物料明細表一件、交運單影本一件、八十六年十一月十二
    日傳真函影本一份、付款明細及外匯交易憑證、匯出匯款證明書影本六十五紙、
    訂購憑證影本十三紙、協鎂企業有限公司出具之書證影本一份、訂單一份為證，
    並聲請訊問證人林鴻德、賴有慶、賴百濤、葉東榮。
四、訊據被告甲○○固坦承其為盛公司之實際負責人，並與自訴人公司確有如自訴
    人所述之酒袋加工交易，並於八十六年九月二十五日及十月三日另以自己名義出
    貨山東綢酒袋十二萬七千個及密絲絨酒袋四萬五千個成品予比利時客戶SYMBIOSE
    公司（以下稱比利時公司）等情，然矢口否認有自訴人所指之業務侵占、背信及
    違反公平交易法之犯行，辯稱自訴人所提出之二張傳真給比利時公司之傳真函，
    並非被告甲○○所發出，因其上並無被告甲○○之英文簽名，僅有打字，且被告
    甲○○在大陸所使用傳真函之頭銜應為Ｌｅｘｏｎ  ｅｘｐｏｒｔｅｒ＆ｍａｎ
    ｕｆａｃｔｕｒｅｒ，並非自訴人所提出之二件傳真函上所列之頭銜ＬＥＸＯ
    ＮＥＮＴＥＲＰＲＩＳＥ  ＣＯ  ＬＴＤ，此頭銜為被告在台灣之盛公司之英
    文名稱，何況被告在台灣之盛公司根本未設打字人員，按諸常理，被告怎可能
    從台灣發出自訴人所指之二件傳真信函，被告在大陸之工廠傳真予外國客戶之函
    件之格式上就發函之對象、何人發函、發函日期、發函單位之傳真號碼等均列載
    明確，但自訴人所提出之前開二件傳真函上卻僅載有發函日期而已，至其他各項
    則付闕如。另被告在大陸之工廠傳真予外國客戶之函件末尾之英文名字查理士，
    除有打字者外並均用簽署，而此種署名亦為外國通用之慣例制式作法，但自訴人
    於其自訴狀所附之二件傳真信函末尾之被告英文名字查理士僅有用打字而已，二
    者顯有不符，而被告出貨予比利時公司，乃係其另外取得訂單後，以自己所購買
    之原料製成酒袋後交付比利時公司，又縱使被告甲○○確以自訴人提供之原料製
    成酒袋後出貨予比利時公司，然因自訴人與盛公司間依自訴人於本院八十七年
    度訴字第一八六０號民事給付貨款案件中，自承雙方係承攬契約，則依法自訴人
    得請求修補或解除契約或請求減少報酬，被告所為應無刑責，又按民法第八百十
    四條但書規定，但加工所增之價值顯逾材料之價值者，其加工物之所有權屬於加
    工人，而查本案系爭之由自訴人提供予被告製作之每個密絲絨酒袋之材料成本為
    新台幣玖元四角八分（換算美金為，三角三分二厘），而自訴人將之出賣予比利
    時客戶之價格則為美金一元三角七分，則自訴人出賣每個密絲酒袋予比利時客戶
    之美金一元三角七分顯逾材料成本價格，美金三角三分二厘，達四點一二六倍之
    鉅，按前揭法條但書規定，該酒袋（即加工物）之所有權應屬被告（即加工人）
    ，又每個山東綢酒袋之材料成本則為新台幣九元七角八分八厘（換算美金為三角
    四分三厘），而自訴人將之出賣予比利時客戶之價格則為美金八角七分，則自訴
    人出賣每個山東綢酒袋予比利時客戶之美金八角七分顯逾材料成本價格美金三角
    四分三厘，達二點五三六倍之鉅。按前揭法條但書規定，該山東綢酒袋（即加工
    物）之所有權應屬被告（即加工人）。故縱然被告有以自訴人之材料製成山東綢
    、密絲絨酒袋私自販售予比利時客戶之情事，惟按諸前揭法條但書之規定，該由
    被告所製成之酒袋成品（即加工物）之所有權既已屬於被告，則被告將之販售予
    比利時客戶，亦屬被告合法將自己所有之酒袋出售予比利時客戶，依法自無業務
    侵占、背信可言云云。經查；
（一）自訴人自比利時SYMBIOSE公司（以下稱比利時公司）取得訂單號碼各為九七０
      三０五及九七０七０六號之訂單共二張後，向盛公司下單山東綢酒袋一百零
      一萬個及密絲絨酒袋十三萬個，另將訂單號碼九七０三０五其餘五十九萬個山
      東綢酒袋委請陽西工廠生產，而自八十六年七月間起，因某種因素（自訴人與
      被告各自所述之原因不同），本件加工之原料改由自訴人供應，盛公司則單
      純加工等情，為自訴人及被告二人所不爭執，並有九七０三０五號、九七０七
      ０六號訂單影本二張，及自訴人下給盛公司之訂單影本二紙、陽西工廠向
      盛公司領取物料之簽收憑證十六紙為證，堪信為真實；另自訴人購買交付予
      盛公司之原料包括山東綢共計十一萬七千二百七十四碼，鋁箔紙七萬二千三百
      八十碼，防水膠布六千碼，密絲絨一萬零八百四十五碼，山東綢酒袋用繩子一
      百萬條，密絲絨酒袋用繩子十三萬條，有出口報單十六紙及威鈺公司出具之證
      明書一紙為憑，而迄八十六年九月二十二日自訴人與被告甲○○存料對帳時止
      ，盛公司尚有山東綢酒袋十二萬六千七百五十九個及密絲絨酒袋四萬五千個
      未依約交付予比利時公司，故雙方議定待一百六十萬個酒袋全部出清後，存料
      帳之清算情形，此有上開為被告甲○○所不爭執之八十六年九月二十二日存料
      對帳單影本一件可稽，並為被告甲○○所自承，是以自訴人與盛公司間所訂
      之承作酒袋契約，盛公司確有山東綢酒袋十二萬六千七百五十九個及密絲絨
      酒袋四萬五千個未履行交貨義務，然被告是否因此即應負背信或業務侵占罪責
      ，仍有審究之必要。
（二）被告辯稱自訴人所提出之八十六年九月二十二日及二十三日傳真予比利時公司
      之傳真函，並非被告甲○○所為等語，經查自訴人提出之傳真函二份上被告甲
      ○○之英文簽名，僅有打字，而被告甲○○在大陸所使用傳真函之頭銜應為Ｌ
      ｅｘｏｎ  ｅｘｐｏｒｔｅｒ＆ｍａｎｕｆａｃｔｕｒｅｒ，自訴人提出之二
      件傳真函上所列之頭銜則為ＬＥＸＯＮ  ＥＮＴＥＲＰＲＩＳＥ  ＣＯ  ＬＴ
      Ｄ，此經被告於八十八年十月十二日所提出之被告在大陸之工廠傳真予外國客
      戶之傳真範本影本一份及自訴人提出之傳真函二份互核可得，而被告在大陸之
      工廠傳真予外國客戶之函件之格式上就發函之對象、何人發函、發函日期、發
      函單位之傳真號碼等均列載明確，但自訴人所提出之前開二件傳真函上卻僅載
      有發函日期而已，至其他各項則付闕如，另被告在大陸之工廠傳真予外國客戶
      之函件末尾之英文名字查理士，除有打字者外並均用簽署，而此種署名亦為外
      國通用之慣例制式作法，然自訴人提出之二件傳真信函末尾之被告英文名字查
      理士僅有用打字而已，顯與外國通用之制式作法不合，且傳真函上提及之密絲
      絨酒袋四萬五千個部分，數量上雖與自訴人未交貨之數額相符，然山東綢部分
      ，傳真函上所言係十二萬七千個，與自訴人未交貨之十二萬六千七百五十九個
      即有未合，且與被告嗣後於八十六年十月三日出貨之十二萬七千九百二十個亦
      有不符，是以被告所辯傳真函二份非其所為一節，尚非全然無據，實難僅因該
      二張傳真函件均係談及博松公司與比利時公司、盛公司三方面之山東綢酒袋
      及密絲絨酒袋之定作一事即認係被告所為。
（三）被告固不否認於八十六年十月三日及九月二十五日以自己名義出貨山東綢酒袋
      十二萬七千九百二十個及密絲絨酒袋四萬五千個予比利時公司，且有被告提出
      之出貨單二份英文原件及中譯本影本各一份在卷可稽，而該二份出貨單之訂單
      號碼確為九七０三０五及九七０七０六號，然被告辯稱此二份出貨單乃係伊自
      行取得之訂單，並另行購置材料製作而成等語，經查被告確於八十六年八月十
      二日另自比利時公司取得山東綢酒袋十三萬九千九百二十個及密絲絨酒袋四萬
      五千個之訂單，交貨日期為八十六年十一月底，有被告於八十八年六月八日所
      提出之訂單影本一份為證，自訴人雖提出另外之訂單一份以證明被告提出之訂
      單未說明色澤、材料、規格等重要事項，而認非訂單云云，然因被告先前已因
      與自訴人間之契約而加工後，以自訴人公司名義大批出貨予比利時公司，則被
      告當知比利時公司所須之產品型式，故被告所提出之訂單上僅言明山東綢酒袋
      部分印刷為藍色、密絲絨酒袋部分金色電腦花，其他的細節由你照管等情，
      足證比利時公司深知被告知悉詳情，實難僅因訂單內容不詳細及無訂單號碼
      即否認其為訂單；次查被告確於八十六年八月十二日仍自證人王明松所服務之
      弘崎公司受領自己所訂之山東綢二千五百六十八碼，有證人王明松於八十八年
      七月二十日證述在卷，並有證人所提出之送貨明細表影本一份在卷可稽，益證
      被告顯非如自訴人所言自八十六年七月間起，即未再以自己名義購買原料，況
      被告既於八十六年八月十二日始另行自比利時公司取得山東綢酒袋十三萬九千
      九百二十個及密絲絨酒袋四萬五千個之訂單如上述，則被告理應自行購料以應
      上開訂單所需；雖自訴人復提出協鎂公司所出具之盛公司於八十六年六月一
      日至九月二十日之間從未向協鎂公司採購相同之藍色密絲絨之書面資料，然按
      刑事訴訟係言詞審理及直接審理主義，依刑事訴訟法第一百五十九條規定，證
      人於審判外之陳述，除法律有規定者外，不得作為證據，是此項證據因未據出
      具文書人即邱文欽到庭作證，依法尚不得採為證據，況自訴人又如何能謂被告
      不可能自其他供料處取得所需之材料；自訴人復又聲請訊問證人林鴻德、賴百
      濤、葉東榮以資證明被告於八十六年九月二十二日與自訴人協商前，大陸工廠
      內確曾見到成品之酒袋，但隔天貨（指酒袋）就全部不見了，被被告賣出去了
      等語，其等所證與被告係於八十六年九月二十五日及十月三日出貨（有出貨單
      可證）已有未合，且自訴人所未交貨之尾數即山東綢十二萬六千七百五十九個
      ，亦與被告八十六年十月三日所出貨之十二萬七千九百二十個不符，是以自訴
      人以被告之出貨單上訂單號碼為九七０三０五及九七０七０六號，即認定被告
      八十六年十月三日及九月二十五日所出貨即其尚未交付比利時公司之尾數尚嫌
      速斷，況被告既已於八十六年八月十二日另行取得訂單，而自行購料，證人則
      林鴻德、賴百濤、葉東榮實無從知悉其所眼見之被告工廠內之酒袋成品係以何
      人之材料製成，故依目前卷內現存資料，實無從證明被告於八十六年十月三日
      及九月二十五日所出之二批貨全係以自訴人提供之材料所作成，被告所辯係自
      行購料以應自己之訂單等語，尚非無稽。
（四）自訴人於本院八十七年度訴字第一八六號給付貨款民事案件中，自承伊與盛
      公司間係由自訴人交付材料予被告製作，而為承攬契約明確在卷，而依最高法
      院二十五年上字第六七四號判例所載「背信罪之主體限於為他人處理事務之人
      ，如為自己之工作行為，無論圖利之情形是否正常，原與該條犯罪之要件不符
      ，上訴人向被告定製證章，限時完成，銀貨兩交，自屬民法上之承攬契約，被
      告於訂約後為上訴人製作證章，仍屬於自己之工作行為，並非為他人處理事務
      ．．．」本件自訴人與盛公司間，自八十六年七月間起既係完全由自訴人提
      供材料給盛公司加工製成酒袋，則其等間為承攬契約關係當無庸疑，自訴人
      認被告違背承攬契約，以自己名義出貨予比利時公司之行為構成背信罪，姑不
      論尚無積極證據足資證明被告確係以自訴人之原料製成成品而以自己名義出貨
      如上述，參諸前關判例亦有未合。
（五）自訴人另認被告二人尚侵占自訴人價值七十八萬八千五百五十五元之材料云云
      ，無非係以自訴人所提出之八十六年九月二十二日雙方之存料對帳單及被告二
      人迄今尚未返還剩餘材料為其依據。然按刑法上之侵占罪，須持有人變易其原
      來之持有意思而為不法所有之意思，始能完成，如僅將持有物延不交還或有其
      他原因致一時未能交還，既缺乏主觀要件，即難遽以該罪相繩，最高法院六十
      八年度台上字第三一四六號著有判例。本件訊據被告二人均堅決否認有侵占剩
      餘材料之犯行，辯稱九月二十二日之存料對帳單所載應返還之材料，係指一百
      六十萬個酒袋均出清後，被告應返還自訴人之材料，然因自訴人請盛公司加
      工之酒袋尚有山東綢酒袋十二萬六千七百五十九個、密絲絨酒袋四萬五千個尚
      未出清，故無法依上開存料對帳單履行，且已出貨予比利時之部分，自訴人之
      加工款亦未給付清楚，故剩餘之材料被告尚難返還等語，經查八十六年九月二
      十二日之存料對帳單係指一百六十萬個酒袋全部出清後之處理情形，有該料對
      帳單影本一份在卷可稽，並為自訴人及被告所自承，堪信為真實；次查自訴人
      就已交貨之山東綢及密絲絨酒袋部分固堅稱均已付清所有加工款，並無積欠任
      何款項等語，然查自訴人亦自承八十六年九月二十二日對帳，及要求被告依約
      將山東綢酒袋十二萬六千七百五十九個、密絲絨酒袋四萬五千個出貨時，被告
      甲○○即已先前加工款未付清，及自訴人任意扣款為由拒絕出貨，而經本院請
      自訴人與被告雙方對帳之結果，雙方仍各持一詞，無法就彼此間之貨款清償情
      形達成共識，益見雙方確有計算上之差距，是以被告以貨款未清及一百六十萬
      個酒袋未出清為由，暫且拒絕返還剩餘之材料，尚非事出無因，揆諸前開判例
      ，苟無其他證據足資證明被告二人就此剩餘之材料部分確有易持有為所有，或
      予以處分之犯意與行為，實難僅因被告二人遲不返還剩餘材料即遽以業務侵占
      罪相繩，而依目前卷內資料實無法證明被告二人確有業務侵占之犯行。
五、綜上，自訴人所舉之證據資料既無法證明傳真信函二份為被告所為，被告八十六
    年九月二十五日及十月三日以自己名義所出之二批貨係以自訴人之原料所作成及
    拒不返還剩餘原料係有為自己不法所有之意圖，則被告縱確有延遲交貨之情形，
    當應屬民事糾紛，而非刑事處罰之範疇，應認不能證明被告二人之犯行，而為被
    告二人無罪之諭知。
丙、臺灣臺中地方法院檢察署檢察官移送併辦之八十七年度偵字第一０二一０號案件
    ，與本件自訴案件係同一事實，本院自得一併審理，附此敘明。
據上論斷，應依刑事訴訟法第三百四十三條、第三百零一條第一項前段判決如主文。
中      華      民      國      八十八      年    十    月    二十六    日
                                        法  官  蔡秉宸
右正本證明與原本無異。
如不服本判決，應於送達後十日內向本院提出上訴狀 （須附繕本） ，上訴於台灣高
法院台中分院。
                                        書記官
中      華      民      國      八十八      年    十    月    二十七    日


司法院資訊處製作；財團法人民間司法改革基金會備份。
